【裁判字號】    96,簡上,604
【裁判日期】    970325
【裁判案由】    竊盜
【裁判全文】
臺灣桃園地方法院刑事判決             96年度簡上字第604號
上  訴  人  甲  ○
即被告
上列上訴人因所犯竊盜案件，不服本院96年度壢簡字第1230號，
中華民國96年6 月24日第一審簡易判決（聲請簡易判決處刑案號
：96年度偵字第8844號）提起上訴，經本院管轄之合議庭改依通
常程序審理，逕為第一審判決如下：
    主  文
原判決關於甲○部分撤銷。
甲○無罪。
    理  由
一、本件聲請簡易判決處刑意旨略以：被告甲○與乙○○見丙○
    ○所有，擺放在桃園縣龍潭鄉○○路128 號之繪畫教室前，
    作為裝飾用之發財樹盆栽1 盆、圓桌1 張、貝殼2 件、椅子
    2 張頗為精美，且無人看管。2 人竟基於意圖為自己不法所
    有之犯意聯絡，於96年3 月25日凌晨2 時20分許，由甲○駕
    駛車牌號碼為0473-HJ 號自小客車，搭載乙○○至上址後，
    乙○○即戴上其所有之白色手套下車，徒手將上揭發財樹盆
    栽等物搬入上開自用小客車之後車廂，竊取得手後尚未離開
    現場之際，即遭附近居民梁文華發現報警，當場將該2 人逮
    捕，因認甲○涉有刑法第320 條第1 項之竊盜罪嫌。
二、按犯罪事實應依證據認定之，無證據不得認定其犯罪事實；
    又不能證明被告犯罪者，應諭知被告無罪之判決，刑事訴訟
    法第154 條第2 項、第301 條第1 項分別定有明文。而事實
    之認定，應憑證據，如未發現相當證據或證據不足以證明，
    自不能以推測或擬制之方法，為裁判基礎（最高法院40年台
    上字第86號判例）。再認定不利於被告之事實，須依積極證
    據，苟積極證據不足為不利於被告事實之認定時，即應為有
    利於被告之認定，更不必有何有利之證據（最高法院30年上
    字第816 號判例）；又所謂「積極證據足以為不利被告事實
    之認定」係指據為訴訟上證明之全盤證據資料，在客觀上已
    達於通常一般之人均不致於有所懷疑，而得確信被告確曾犯
    罪之程度，若未達到此一程度，而有合理懷疑之存在時，即
    無從為有罪之認定（最高法院76年台上字第4986號判例）。
三、本件公訴人認上訴人即被告甲○涉有前開竊盜罪嫌，係以本
    件發生之時間是在凌晨2 時20分，若果係向物主購得發財樹
    盆栽等物，何需在凌晨時分加以載運，且被告甲○於警詢時
    自承，從桃園縣中壢市出門時本係乙○○駕駛車牌號碼0473
    -HJ 號自小客車，因為乙○○眼睛視線不好，才由其繼續駕
    駛，益徵2 人不利用白晝時間視線良好時載運物品，反於凌
    晨時刻前往，實不合理，被告甲○所辯與常理有悖。再乙○
    ○竊取上開物品之際，雙手均戴有白色布質手套，在凌晨深
    夜時分，手套必然甚為顯目，被告甲○所稱沒看見乙○○有
    戴手套之辯解，亦屬臨訟卸責之詞。另有證人梁文華之證述
    、贓物認領保管單、相片及乙○○所有用以行竊之白色手套
    1 雙扣案為其主要論據。訊據被告甲○固不否認有於上開時
    、地，駕車搭載乙○○至案發現場，嗣為警查獲之事實，惟
    堅決否認有何竊盜之行為，辯稱：是乙○○說他買了小桌子
    、小椅子，問能否借伊的車去搬，因為伊說隔天沒有空，他
    就說能否現在去搬，伊就說好，到了現場乙○○下車去搬東
    西，伊把車停放在很亮的地方，趴在車上睡覺，警察就來敲
    車窗，伊也不曉得乙○○有無把東西搬到車上，伊是在不知
    情之情況下與乙○○一起至現場，並未與乙○○共同竊盜等
    語。
四、經查：
  (一)被告甲○於96年3 月25日凌晨2 時20分許，駕駛車號0473-H
    J 號自小客車搭載同案被告乙○○（所犯竊盜罪業經本院96
    年度壢簡字第1230號判決有罪確定）至桃園縣龍潭鄉○○路
    128 號騎樓前，乙○○獨自下車，竊取丙○○所有置於該處
    之圓桌1 張、木椅2 張、發財樹盆栽1 盆、貝殼2 件等物，
    並搬上前開車輛後行李箱內，甲○則趴在駕駛座方向盤上休
    息等候，適為鄰人梁文華發覺報警處理而當場查獲甲○及乙
    ○○等各節，業據證人乙○○供證屬實，並經證人梁文華、
    丙○○、查獲員警鄧芄敦證述甚詳，被告甲○亦不否認有於
    上開時地，駕車搭載乙○○至現場，嗣為警查獲之事實，此
    外復有桃園縣政府警察局龍潭分局龍潭派出所搜索扣押筆錄
    及扣押物品目錄表、贓物認領保管單、現場查獲照片等件附
    卷可稽，上情固堪認屬實。
  (二)惟被告甲○自警詢、偵查至本院審理中，均否認知悉乙○○
    竊取丙○○上開財物之事，辯稱係應乙○○要求始駕車搭載
    乙○○至案發現場，此一辯詞未曾更易。而證人即同案被告
    乙○○於警詢初始即供陳：「我於96年3 月25日2 時20分在
    桃園縣龍潭鄉○○路128 號騎樓走廊竊取丙○○的發財樹盆
    栽、圓桌、木椅、貝殼，只有我1 人竊取；當時我乾女兒甲
    ○在現場0473-HJ 號自小客車上等我搬東西上車；是我自己
    1 個人搬到車上的；因我沒有車，所以請甲○開車載我到龍
    潭，我只跟甲○說要載東西，沒有跟她說要載什麼物品；甲
    ○沒有共同竊取上述物品」（見偵查卷第10、11頁），於偵
    查中具結證稱：「我是在96年3 月24日在案發地點購物，看
    到該處擺放的桌、椅才想要行竊；沒有共犯，我請甲○駕車
    到現場，我要甲○在車上等我，我就1 人下車將桌椅搬上車
    ，我只告訴甲○請她載我去案發地點；甲○沒有與我共同行
    竊；我告訴甲○東西是我買的」（見偵查卷第36、37頁），
    嗣於本院審理時復到庭具結陳稱：「當天被告她下樓問我要
    不要吃東西，我就吃了一點，我問她車能否借我，因為我眼
    睛不好，我就請她載我過去；我跟甲○說我要去載一些小書
    桌、小椅子，我告訴她我已經跟屋主買了，一開始是我開車
    ，後來因為上坡反光很厲害，所以改由甲○開車，我沿路報
    路如何走；我告訴甲○我白天沒空，沒有告訴她我想去偷這
    些東西，她完全沒有想我是要去偷東西；我一下車就把行李
    箱打開，甲○沒有下車也沒有把車熄火；當天很冷，車上有
    開暖氣，我下車時我跟她說應該很快就可以搬完，所以她車
    沒有熄火，我開行李箱時有看到她趴在方向盤上面；我在搬
    的過程，我看甲○一直趴在那裡，我也沒有講什麼，而且當
    時時間很短」等語詳確（見本院97年2 月26日審判筆錄），
    則依證人乙○○歷次證詞，彼係自行竊取上述桌椅及貝殼等
    物，被告甲○僅係應其要求駕車搭載前往，並未與其共同竊
    取上開物品，且目擊證人梁文華於偵查中亦同稱只有看到男
    子在搬桌子椅子還有花盆，女生負責開車（見偵查卷第52、
    53頁），由是可知，就被告甲○是否確曾參與本案竊盜犯行
    非無疑問。
  (三)又公訴人據以論證被告甲○涉犯共同竊盜罪嫌之證據資料，
    認以案發時間在凌晨，若果係向物主購得發財樹盆栽等物，
    何需在凌晨時分加以載運，且既自承乙○○眼睛視線不好，
    卻不利用白晝視線良好時載運物品，反於凌晨時刻前往，實
    不合理，及乙○○竊取上開物品之際，雙手均戴有白色布質
    手套，在凌晨深夜時分，被告甲○稱沒看見乙○○有戴手套
    ，亦屬卸責之詞，係以推測之詞揣度被告主觀犯意之有無，
    至所謂被告甲○在凌晨深夜時分與同案被告乙○○前往上開
    處所，任由乙○○下車，卻無法合理說明於上開情況下，何
    以不知被告乙○○竊盜之事實云云，無異認為被告甲○因陳
    述不知同案被告乙○○之行為，即足以證明其自己有參與犯
    行，此一推論亦嫌速斷。況被告甲○一再辯稱乙○○下車後
    即趴在方向盤上休息直到警察來敲車窗止，此亦核與證人乙
    ○○所證伊在搬運過程中甲○一直趴在方向盤上，及證人梁
    文華證述只看見男子在搬東西等情均相合，則被告甲○既在
    乙○○下車後即趴在方向盤上休息，其如何能知乙○○下車
    實際上作何事。而縱乙○○戴上手套行竊，惟在只有乙○○
    知情，且猶向甲○謊稱已向屋主買受桌椅等物之情況下，業
    經乙○○供證如前，則時值深夜被告甲○趴在方向盤上休息
    等候亦屬常情，尚難僅依被告甲○同在車內遭警查獲據以論
    斷被告即有參與竊盜之犯意或行為。又證人梁文華證述只有
    看見男子在搬東西，女生負責開車，被警察查獲時才看到1
    男1 女等語，僅能證明被告甲○有駕車搭載乙○○至案發現
    場之事實，尚無從據以推認被告甲○共犯本案竊盜之事實。
    而卷附贓物認領保管單、現場查獲相片及扣案乙○○用以行
    竊之白色手套1 雙等證據，亦均僅能認定乙○○下手竊取前
    揭桌椅等物之事實，尤不能證明被告甲○參與竊盜之犯行。
    綜上，均尚不足以證明被告甲○有共同行竊之情形，公訴人
    前詞所指尚嫌失據。
  (四)據上所陳，公訴人所舉證據及本院依據卷內資料調查證據之
    結果，均不足積極證明被告甲○有與同案被告乙○○基於為
    自己不法所有之意圖而共同竊取上開物品之情事，此外，復
    查無其他積極證據足資證明被告有此犯行，被告被訴之竊盜
    犯罪，應屬不能證明，惟原審未審酌及此，而為被告甲○有
    罪之判決，即有未合，從而，上訴人即被告提起上訴執此指
    摘原判決不當，為有理由，且因本件有刑事訴訟法第451 條
    之1 第4 項但書第3 款之情形，依同法第452 條規定，自應
    由本院撤銷原判決，並改適用第一審通常程序審判，諭知被
    告無罪之判決。
據上論斷，應依刑事訴訟法第455 條之1 第1 項、第3 項、第36
9 條第1 項前段、第452 條、第301 條第1項，判決如主文。
本案經檢察官蔡宜均到庭執行職務。
中    華    民    國    97    年    3     月    25    日
                  刑事第七庭審判長法  官  蕭世昌
                                  法  官  連雅婷
                                  法  官  林惠霞
以上正本證明與原本無異。
如不服本判決，應於判決送達後10日內向本院提出上訴狀（應附
繕本），上訴於臺灣高等法院。
                                  書記官  陳恩如
中    華    民    國    97    年    3     月    25    日


司法院資訊處製作；財團法人民間司法改革基金會備份。
